臺灣高等法院刑事裁定
111年度抗字第1290號
抗  告  人  臺灣桃園地方檢察署檢察官 
具  保  人  姚舒薰



受  刑  人  王偉信



上列抗告人因沒入保證金案件，不服臺灣桃園地方法院111年度
聲字第2033號，中華民國111年7月13日裁定，提起抗告，本院裁
定如下：
    主  文
原裁定撤銷，發回臺灣桃園地方法院。
    理  由
一、原裁定意旨略以：受刑人王偉信（下稱「受刑人」）因違反
    藥事法案件（原審法院108年度聲羈字第754號，下稱「本案
    」），經具保人姚舒薰（下稱「具保人」）依原審法院之指
    定，出具現金新臺幣（下同）6萬元（下稱「系爭保證金」
    ）具保後，由原審將受刑人釋放，嗣受刑人就本案經判處罪
    刑確定後，經臺灣桃園地方檢察署（下稱「桃園地檢署」）
    檢察官傳喚，無正當理由不到案執行，且具保人經通知並未
    遵期帶同受刑人到案執行等情，雖有國庫存款收款書、刑事
    被告保證書、內政部戶役政連結系統個人戶籍資料查詢結果
    、執行傳票之送達證書、通知具保人帶同受刑人遵期接受執
    行之通知書及送達證書在卷可稽。然綜觀全部卷證，未見桃
    園地檢署檢察官於傳喚受刑人無著後，依法拘提受刑人，本
    案既未經拘提程序，受刑人是否已逃匿，即非無疑，檢察官
    復未釋明認受刑人業已逃匿之理由，尚難遽認受刑人已逃匿
    ，是檢察官聲請沒入具保人繳納之系爭保證金，於法未合，
    應予駁回等語。
二、抗告意旨略以：受刑人就本案違反藥事法案件，經原審法院
    判處罪刑確定後，由桃園地檢署於民國111年4月21日以桃檢
    維111執聲沒65字第1119044654號函囑臺灣臺南地方檢察署
    （下稱「臺南地檢署」）執行，經臺南地檢署以111年度執
    助字第93號分案執行，傳喚受刑人及具保人於111年4月7日
    到案執行，惟受刑人及具保人均未到案，臺南地檢署檢察官
    乃對受刑人位於臺南市○○區○○路○段000巷00弄00號、同市○
    區○○○街0號00樓之0住居所核發拘票拘提，惟拘提無著後，
    於111年5月23日以南檢文辛111執助93字第1119034443號函
    復桃園地檢署無法代執行等情，有臺南地檢署之送達證書及
    拘票在卷可稽。嗣桃園地檢署於臺南地檢署函復無法代執行
    後，雖再次傳喚受刑人及具保人於111年6月30日到案，而受
    刑人及具保人均未到案，惟此應不影響臺南地檢署先前已執
    行前揭拘提程序之合法性；原審竟誤認執行檢察官未經執行
    拘提程序而駁回本件沒入系爭保證金之聲請，於法有違。爰
    提起抗告，請求撤銷原裁定，更為適當裁定等語。
三、按受罰金以外主刑之諭知，而未經羈押者，檢察官於執行時
    ，應傳喚之；傳喚不到者，應行拘提，刑事訴訟法第469條
    第1項前段定有明文。次按具保之被告逃匿者，應命具保人
    繳納指定之保證金額，並沒入之。不繳納者，強制執行。保
    證金已經繳納者，沒入之，刑事訴訟法第118條第1項亦有明
    文。
四、經查，受刑人因本案違反藥事法案件，經具保人依原審法院
    指定繳納系爭保證金6萬元後，予以釋放。嗣本案經桃園地
    檢署檢察官起訴後，由原審法院以109年度訴字第23號判決
    論處罪刑，並經本院109年度上訴字第9705號、最高法院110
    年度台上字第6139號判決駁回上訴，於110年12月8日確定後
    ，移由桃園地檢署檢察官執行，經該署檢察官囑託受刑人住
    居所所在地之臺南地檢署代為執行，臺南地檢署檢察官乃傳
    喚受刑人於111年4月7日上午11時到案執行，並通知具保人
    應督促受刑人於上開時間到案執行。前揭執行傳票及具保人
    之通知已分別送達受刑人之住居所、具保人之居所，惟受刑
    人經合法傳喚未遵期到案執行，復經臺南地檢署檢察官以受
    刑人之住居所，依法拘提受刑人無著後，再經桃園地檢署檢
    察官傳喚受刑人於同年6月30日下午4時到案執行，並傳喚具
    保人應偕同受刑人於前揭時間到案執行，而前開執行傳票已
    於同年6月15日送達受刑人位於臺南市○○區○○○街0號00樓之0
    之居所，因未獲會晤受刑人本人而將文書交與有辨別事理能
    力、性質上屬全體住戶受僱人之該址「○○大樓」管理員收受
    ，另送達臺南市○○區○○路0段000巷00弄00號之受刑人住所及
    具保人居所，暨具保人位於臺南市○○區○○路0段000巷00號之
    住所，惟均因未獲會晤本人，亦無受領文書之同居人或受僱
    人，均於111年6月17日分別寄存於臺南市政府警察局第三分
    局○○派出所、○○派出所，而受刑人、具保人經合法傳喚，無
    正當理由均未遵期到場，且經查詢受刑人、具保人於前揭期
    間均無在監在押之情形等情，有刑事被告保證書、國庫存款
    收款書（108刑保工字第311號）、臺南地檢署送達證書、同
    署檢察官拘票暨拘提報告書、桃園地檢署送達證書、受刑人
    之戶役政連結作業系統個人基本資料查詢結果、具保人及受
    刑人之本院被告前案紀錄表及在監在押全國紀錄表等在卷可
    稽。由上可知，本件受刑人業經原受囑託代為執行之臺南地
    檢署檢察官合法傳喚，並通知具保人應督促受刑人到案執行
    ，惟受刑人並未到案，復經該署依法拘提受刑人無著，再經
    抗告人傳喚受刑人到案，並通知具保人偕同受刑人到案執行
    ，惟受刑人仍未到案接受執行，則本件是否未經合法拘提程
    序、受刑人是否確有故意逃匿之事實，顯屬有疑；原審未予
    詳查，遽將抗告人沒入系爭保證金之聲請駁回，尚嫌率斷。
    抗告人執此提起抗告，指摘原裁定不當，非無理由，自應由
    本院將原裁定撤銷，並為兼顧當事人之審級利益，爰發回原
    審法院詳查後，另為適法之處理。
據上論斷，依刑事訴訟法第413條前段，裁定如主文。
中　　華　　民　　國　　111 　年　　9 　　月　　20　　日
                  刑事第十三庭  審判長法　官  吳冠霆
                                      法　官  柯姿佐
                                      法　官  陳勇松
以上正本證明與原本無異。
不得再抗告。
                                      書記官  施瑩謙
中　　華　　民　　國　　111 　年　　9 　　月　　21　　日